臺灣桃園地方法院民事裁定　　　　　　100年度消債更字第8號
聲　請　人
即　債務人　林子修
上列當事人因消費者債務清理事件聲請更生，本院裁定如下：
    主  文
債務人林子修自中華民國一百年三月十一日下午五時起開始更生
程序。
命司法事務官進行本件更生程序。
    理  由
一、按「法院開始更生程序之裁定，應載明其年、月、日、時，
    並即時發生效力」，又「法院裁定開始更生或清算程序後，
    得命司法事務官進行更生或清算程序；必要時，得選任律師
    、會計師或其他適當之自然人或法人一人為監督人或管理人
    。」消費者債務清理條例第45條第1 項、第16條第1 項分別
    定有明文。
二、本件聲請意旨略以：聲請人曾於民國95年6 月間依中華民國
    銀行公會會員辦理消費金融案件無擔保債務協商機制，與當
    時最大債權銀行即臺北國際商業銀行股份有限公司成立協商
    ，約定自95年7 月起分120 期，每期（月）清償新臺幣（下
    同）21,990元，詎96年3 月間因聲請人先前為保證債務之主
    債務人無法按期清償，導致聲請人之薪資受強制執行扣薪1/
    3 ，聲請人每月繳納上開協商金額後，幾無剩餘，在不得已
    之情況下只好向朋友借錢週轉，苦撐至98年3 月毀諾，嗣後
    各債權銀行陸續併案扣薪。聲請人復於99年8 月以書面再次
    向最大債權銀行即永豐銀行股份有限公司（下稱永豐銀行）
    申請協商，然因上開保證債務無法列入協商，終未能達成任
    何協議；又聲請人每月收入僅有約36,741元，扣除聲請人個
    人每月必要生活費用32,500元（尚未扣除強制執行部分，另
    有聲請人之父母、弟弟仍須扶養）、強制執行扣薪1/3 後，
    並無剩餘，是聲請人顯無法按期繳納，此屬不可歸責於聲請
    人之事由。又聲請人無擔保或無優先權之債務總額未逾1,20
    0 萬元，復未經法院裁定開始清算程序或宣告破產，爰聲請
    更生等語。
三、經查：
（一）聲請人所主張之前揭事實，業據其提出債權人清冊、聲請
      人全戶戶籍謄本、前置協商不成立通知書、日常生活費用
      支出單據、房屋租賃契約書、財團法人金融聯合徵信中心
      信用報告、財產及收入狀況說明書、切結書、強制執行命
      令、勞工保險被保險人投保資料、聲請人個人及被扶養人
      之97、98年度綜合所得資料清單、財產歸屬資料清單、聲
      請人個人及被扶養人名下所有金融機構往來銀行存摺封面
      及內頁（薪資轉帳證明）、日常生活費用單據等影本各1
      份為證。
（二）聲請人目前負債總額為2,749,536 元；名下資產除輕型機
      車1 輛外，並無其他資產可供處分。又依聲請人97、98年
      度綜合所得稅各類所得資料清單顯示（本院卷第34、35頁
      ），聲請人97年之年所得為454,445 元，98年度年所得為
      427,342 元；故聲請人97年度每月平均所得為37,615元【
      計算式：（454,445-扣繳稅額3,060 ）÷12=37,615 ，元
      以下四捨五入】、98年度每月平均所得為35,484元【計算
      式：（427,342-1,530 ）÷12=35,484 ，元以下四捨五入
      】，是聲請人自陳其目前每月平均薪資約為36,741元，應
      屬可採。
（三）聲請人所列其每月必要支出及扶養費用合計之數額雖高達
      32,500元，惟聲請人提列之支出暨扶養費用中，仍有有線
      電視費用等非必要支出，且所列之電話費用、水電費用亦
      屬過高，尚難遽信為真，查行政院內政部曾公布100 年度
      臺灣省每人每月最低生活費為9,829 元，此金額雖非可一
      體適用，然究非不可作為衡量維持基本生活所需費用之標
      準，是聲請人每月平均合理生活費應以9,829 元為適當。
      另關於扶養支出部分，經本院依職權所調閱之聲請人父、
      母及弟之稅務電子閘門財產所得調件明細表、勞保就保資
      料所示（本院卷92至123 頁），聲請人之母親於98年度尚
      有薪資所得280,132 元，故無扶養之必要；另聲請人父親
      雖無薪資所得，然依聲請人於100 年2 月18日調查時所陳
      ，聲請人之父親每月皆領有1 萬多元之退伍補助（本院卷
      第308 頁背面），且觀聲請人父親之臺灣土地銀行帳戶存
      簿，每月均有1 萬元至14,000元不等之金額轉入（本院卷
      第274 至281 頁），堪認聲請人上開陳述為真，是聲請人
      之父亦應無受聲請人扶養之必要。至聲請人另稱其弟林子
      琪因施用毒品甫勒戒完畢目前待業、無法工作，須聲請人
      扶養云云，然查林子琪係出生於68年1 月8 日，業已成年
      ，此有林子琪之戶籍資料在卷可稽（本院卷第82頁），且
      聲請人並未提出林子琪有何身體殘缺致不能維持生活或無
      謀生能力之具體主張及證據，故難認聲請人有扶養其弟之
      必要。是以，聲請人稱有必要支出其父、母及弟之扶養費
      云云，難認可採。又聲請人原係住於臺南市，因於長榮警
      備保全股份有限公司任職而有於桃園縣租屋實際居住之需
      要，此有聲請人之全戶戶籍資料、勞保投保資料及房屋租
      約影本在卷可稽（本院卷第38至41頁，第79、91頁），是
      堪認聲請人每月所列之房租4,500 元為其必要費用。綜上
      ，聲請人每月之必要生活費用應為14,329元（計算式：9,
      829 ＋4,500 ＝14,329）。
（四）綜上，聲請人目前每月薪資約為36,741元，扣除每月遭債
      權銀行強制執行1/3 之薪資，及每月生活必要支出14,329
      元後，剩餘10,165元（計算式：36,741×2/3 －14,329＝
      10,165），顯不足支付聲請人於95年間依銀行公會會員辦
      理消費金融案件無擔保債務協商機制而成立之每月還款21
      ,990元之協議，亦不足清償最大債權銀行即永豐商業銀行
      股份有限公司於99年8 月提出之每月還款13,564元（180
      期，週年利率2 ％）之清償條件，是聲請人稱其無法按期
      繳納每期之清償方案，應屬可採。故依聲請人目前之經濟
      狀況，堪認聲請人已有不能清償債務之情事甚明。
四、此外，本件亦查無聲請人有消費者債務清理條例第6 條第3
    項、第8 條或第46條各款所定駁回更生聲請之事由存在，則
    聲請人聲請更生，洵屬有據，並依首揭規定命司法事務官進
    行本件更生程序，爰裁定如主文。
中    華    民    國   100    年    3     月    9     日
                民事第三庭  法  官  毛彥程
以上正本證明與原本無異。
本件不得抗告。
100年3月11日公告裁定。
中    華    民    國  100     年    3     月    11    日
                            書  記  官  伍幸怡